臺灣雲林地方法院民事裁定
111年度亡字第2號
聲  請  人  闕興隆  



上列聲請人請求宣告失蹤人宋盛禹死亡事件，本院裁定如下：
    主  文
宣告宋盛禹（男、民國00年0 月00日出生、最後住所：雲林縣○○
鎮○○里○○街00巷0 號）於中華民國六十五年十二月二十日下午十
二時死亡。
聲請程序費用新臺幣壹仟元由宋盛禹之遺產負擔。
    理  由
一、本件聲請意旨如下：聲請人為失蹤人宋盛禹之舅父，失蹤人
    宋盛禹因其父親宋績綱早逝，在幼年時即由其外祖父闕宗文
    接回撫養，並將其戶籍自嘉義縣遷回雲林縣北港鎮，嗣後其
    母王闕興玉於民國（下同）53年1 月21日死亡，闕宗文遂將
    失蹤人宋盛禹交由王闕興玉之再婚配偶王咸義照顧，然王咸
    義卻疏忽未將失蹤人宋盛禹之戶籍遷出，直至55年12月2 日
    查得失蹤人宋盛禹遷出臺中縣未接通報，而失蹤人宋盛禹於
    55年12月20日被申報遷出戶籍，此後即行方不明，亦無相關
    戶籍資料可以查詢，家屬多年來四處尋找皆無所獲，失蹤人
    宋盛禹行蹤不明15年後，臺灣省政府以70年4 月23日70府警
    戶字第106394號函核准註銷戶籍登記，有臺灣省政府公報70
    年夏字第26期可以證明，戶政機關並於70年5 月7 日註銷失
    蹤人宋盛禹之戶籍登記在案，失蹤人宋盛禹自55年12月20日
    失蹤迄今已逾55年，毫無音訊，生死不明。因闕宗文於96年
    12月15日死亡，聲請人為其繼承人，為確定被繼承人闕宗文
    之繼承法律關係，並處理繼承相關事宜，因此依民法第8 條
    及家事事件法第156 條之規定，求為宣告失蹤人死亡等語。
二、本院調查結果，聲請人主張失蹤人宋盛禹失蹤不知去向，生
    死不明，並已踐行公示催告程序之事實，已有提出戶籍謄本
    、除戶謄本、繼承系統表、雲林○○○○○○○○110 年9 月15日雲
    北戶字第1100002537號函及檢附之註銷戶籍登記申請書、臺
    灣省政府公報70年夏字第26期、雲林○○○○○○○○111 年9 月2 
    日雲北戶字第1110002029號函、報紙1 份等件可以證明。又
    依據雲林○○○○○○○○110 年9 月15日函文記載：「二、經查詢
    戶籍資料數位化及戶役政單一簽入系統結果，查旨述當事人
    （即宋盛禹）經於民國70年5月7 日依據台灣省政府70年夏
    字第二十六期核准註銷戶籍登記後無任何相關戶籍資料」等
    語，以及雲林○○○○○○○○111 年9 月2 日函文記載：「二、經
    查81年宋君（即宋盛禹）除戶戶籍資料記事欄記載宋君原住
    嘉義市民國53年10月1 日遷入本轄，民國55年12月20日遷出
    ，55年12月20日行方不明（69年7 月11日登報依據台灣省政
    府70年夏字第26期核發註銷戶籍70年5 月7 日申登）。三、
    又按國民身分證統一編號民國54年統一全面換證編定，由戶
    政事務所依序配賦，宋君於55年遷出前尚未配賦統一編號，
    嗣後未辦理遷入登記且列為行方不明人口，致使本所無法配
    賦；故戶籍資料無身分證統一編號資料可稽」等語，可見失
    蹤人宋盛禹並無配賦身分證統一編號可資查詢其他相關資訊
    ，且於70年5 月7 日經戶政機關註銷戶籍後也沒有任何設籍
    登記資料。綜上證據判斷，宋盛禹確實自55年12月20日即失
    蹤杳無音訊這個事實，可以認定。所以聲請人的前述主張，
    可以相信為真實。
三、失蹤人失蹤滿10年後，法院得因利害關係人之聲請，為死亡
    之宣告；受死亡宣告者，以判決內所確定死亡之時，推定其
    為死亡；前項死亡之時，應為前條各項所定期間最後日終止
    之時。但有反證者，不在此限，71年1 月4 日修正前民法總
    則第8 條第1 項、第9 條分別定有明文。又修正之民法總則
    第8 條之規定，於民法總則施行後修正前失蹤者，亦適用之
    ；但於民法總則修正前，其情形已合於修正前民法總則第8 
    條之規定者，不在此限，民法總則施行法第3 條第3 項亦有
    明文規定。
四、本件失蹤人宋盛禹之失蹤事件發生於民法總則施行後修正前
    即55年12月20日，計至65年12月20日即失蹤滿10年，所以本
    件依其情形已符合修正前民法總則第8 條第1 項之規定，自
    應適用修正前民法總則第8 條之規定。今申報期間屆滿，未
    據失蹤人陳報其生存，或知其生死者申報其所知，依據修正
    前民法總則第8 條第1 項之規定，得於失蹤人失蹤滿10年後
    為其死亡宣告。綜上，失蹤人宋盛禹係於55年12月20日失蹤
    ，依據上述規定，計算至65年12月20日失蹤屆滿10年，自應
    推定其於是日下午12時死亡，因此本院宣告如主文所示。
五、依家事事件法第154 條第3 項，裁定如主文。
中　　華　　民　　國　　111 　年　　9 　　月　　8 　　日
                    家事法庭    法  官  潘雅惠
以上正本係照原本作成。
如不服本裁定應於送達後10日內向本院提出抗告狀，並繳納抗告
費新臺幣1,000 元。
中　　華　　民　　國　　111 　年　　9 　　月　　8 　　日
                                書記官  鄭伊純